【裁判字號】    98,易,2763
【裁判日期】    981208
【裁判案由】    毒品危害防制條例
【裁判全文】
臺灣板橋地方法院刑事判決              98年度易字第2763號
公  訴  人  臺灣板橋地方法院檢察署檢察官
被      告  甲○○
上列被告因違反毒品危害防制條例案件，經檢察官提起公訴（98
年度毒偵字第6785號），被告於本院準備程序進行中，就被訴犯
罪事實為有罪之陳述，本院告知簡式審判程序之旨，並聽取其與
公訴人之意見後，經本院裁定行簡式審判程序審理後，判決如下
：
    主  文
甲○○施用第二級毒品，累犯，處有期徒刑伍月，如易科罰金，
以新臺幣壹仟元折算壹日，扣案之吸食器壹組，沒收。
    事  實
一、甲○○前於民國89年間因施用毒品案件，經依本院89年度毒
    聲字第4890號刑事裁定送勒戒處所觀察、勒戒後，認無繼續
    施用毒品傾向而於89年10月24日執行完畢釋放出所，並由臺
    灣板橋地方法院檢察署（下稱板橋地檢署）檢察官以89年度
    毒偵字第5426號為不起訴處分確定；又於90年間因施用毒品
    案件，先經依本院裁定送勒戒處所觀察、勒戒後，認無繼續
    施用毒品傾向而於90年3 月27日執行完畢釋放出所，並由板
    橋地檢署檢察官以90年度毒偵字第1268號為不起訴處分確定
    ，以及經板橋地檢署檢察官以90年度毒偵字第2703號聲請簡
    易判決處刑，由本院以92年度簡字第2699號刑事簡易判決處
    有期徒刑3 月，且得易科罰金確定，嗣於92年12月16日易科
    罰金執行完畢；再於93年間因轉讓毒品案件，經本院以93年
    度訴字第2339號刑事判決處有期徒刑6 月，且得易科罰金確
    定，嗣於94年3 月10日易科罰金執行完畢；復於96年間因詐
    欺案件，經本院以96年度簡字第2731號刑事簡易判決處有期
    徒刑3 月，且得易科罰金確定，並經本院以96年度聲減字第
    5595號刑事裁定減為有期徒刑1 月又15日，且得易科罰金確
    定，嗣於96年9 月6 日易科罰金執行完畢；另於96年間因施
    用毒品案件，經臺灣士林地方法院（下稱士林地院）以96年
    度易字第1972號刑事判決處有期徒刑6 月，且得易科罰金確
    定，嗣於98年1月31日因徒刑執行完畢出監。
二、詎其仍不知悔改，竟於前開觀察、勒戒釋放出所後5 年內再
    犯施用毒品罪被依法追訴處罰後，猶基於施用第二級毒品甲
    基安非他命之犯意，於98年9 月12日晚上11時許，在其位於
    臺北縣三重市○○街21號2 樓住所，將甲基安非他命放置在
    吸食器內以燒煙之方式，施用甲基毒品安非他命1 次；嗣於
    翌日即同年月13日凌晨1 時50分許，員警至上址與其交談時
    ，其於有偵查犯罪職權之機關或公務員尚未知悉其上開施用
    毒品犯行前，主動向員警坦承而接受裁判，並提出其所有而
    供己施用甲基安非他命用之吸食器1 組，且經警採集其尿液
    送驗，結果呈安非他命、甲基安非他命之陽性反應，始知悉
    上情。
三、案經臺北縣政府警察局三重分局報告板橋地檢署檢察官偵查
    起訴。
    理  由
壹、程序方面：本件被告甲○○所犯係死刑、無期徒刑、最輕本
    刑3 年以上有期徒刑以外之罪，其於準備程序就前揭被訴事
    實為有罪之陳述，經法官告知簡式審判程序之旨，並聽取其
    與公訴人之意見後，本院認無不得或不宜改依簡式審判程序
    進行之處，爰依刑事訴訟法第273 條之1 第1 項、第284 條
    之1 之規定，由本院裁定本件行簡式審判程序，合先敘明。
貳、實體方面：
一、上開事實，業據被告迭於警詢、偵訊及本院訊問時自白不諱
    ，且被告於前開時間採集之尿液經送驗，結果呈安非他命、
    甲基安非他命之陽性反應乙節，此有台灣檢驗科技股份有限
    公司出具9/24/2009 報告編號UL/2009/90442 之濫用藥物檢
    驗報告及臺北縣政府警察局三重分局查獲毒品案件被移送者
    姓名、代碼對照表各乙份（詳見偵查卷第17、31頁）在卷可
    稽，並有扣案之吸食器1 組可證。又按甲基安非他命經口服
    投與後約70% 於24小時內自尿中排出，約90% 於96小時內自
    尿中排出，由於甲基安非他命成分之檢出與其投與方式、投
    與量、個人體質、採尿時間與檢測儀器之精密度等諸多因素
    有關，因此僅憑尿液中呈安非他命陽性反應，並無法確實推
    算吸食時間距採集時間之長短，惟依上述資料推斷，最長可
    能不會超過4 日等情，業經行政院衛生署藥物食品檢驗局於
    81年2 月8 日（81）藥檢壹字第001156號函示明確，則被告
    上開時間所採集之尿液送驗結果既有安非他命、甲基安非他
    命之陽性反應，顯見被告在經警採尿時往前回溯96小時內之
    某時（惟應扣除為警查獲後至採尿時止人身自由受拘束期間
    ），確有施用第二級毒品甲基安非他命之犯行至明。故被告
    之自白核與事實相符，應堪予採信。是本案事證已臻明確，
    被告犯行洵堪認定，應予依法論科。
二、論罪科刑部分：
(一)、按施用毒品經觀察、勒戒或強制戒治執行完畢釋放後，5 年
    後再施用毒品，應適用毒品危害防制條例第20條第1 、2 項
    之規定，同條例第20條第3 項定有明文。又按於92年7 月9
    日新修正之毒品危害防制條例刪除二犯及三犯之規定，一改
    修法前繁雜之處遇程序，僅將施用毒品者簡化區分為初犯、
    再犯，並認施用毒品者係屬病患性犯人，以觀察、勒戒戒除
    其身癮，並以強制戒治去除其心癮。經觀察、勒戒或強制戒
    治執行完畢釋放後，若係5 年後再犯該條例第10條施用毒品
    罪者，與同條例第20條第1 項、第2 項關於「初犯」之處理
    方式相同，檢察官應先聲請法院裁定令被告入勒戒處所觀察
    、勒戒，並視有無繼續施用毒品傾向，決定應予釋放、為不
    起訴之處分，或應聲請法院裁定令入勒戒處所強制戒治；若
    係5 年內「再犯」同條例第10條施用毒品罪者，依同條例第
    23條第2 項規定，檢察官則應依法追訴。觀諸該條例第20條
    第3 項之修正理由：「觀察、勒戒或強制戒治5 年後再犯者
    ，顯見前所實施之觀察、勒戒或強制戒治已足以遮斷其施用
    毒品之癮，為期自新及協助其戒除毒癮，對此5 年後再犯者
    ，爰明定仍適用初犯之規定，先經觀察、勒戒、強制戒治之
    程序。」及同條例第23條第2 項之修正理由：「為配合簡化
    施用毒品犯之刑事處遇程序，並鑑於經觀察、勒戒或強制戒
    治執行完畢釋放後5 年內再犯者，其再犯率甚高，原據以實
    施之觀察、勒戒及強制戒治既已無法收其實效，自應施以刑
    事處遇。」顯然如施用毒品者係前經觀察、勒戒或強制戒治
    等治療程序執行完畢5 年後，始再施用毒品之「初犯」，因
    前所執行之觀察、勒戒或強制戒治已足收戒除毒癮之效，自
    應重新執行觀察、勒戒或強制戒治等治療程序，並於治療程
    序執行完畢後，由檢察官為不起訴處分，毋庸對之追訴處罰
    ；反之，在「再犯」之情形，因其先前所為治療程序顯未能
    收戒斷毒癮之效，且考量施用毒品者之再犯率偏高，乃簡化
    其刑事處遇程序，而逕予追訴處罰，不再施以治療程序。參
    酌上開立法理由，修正毒品危害防制條例就施用毒品者，祇
    於「初犯及5 年後再犯」二種情形，有其追訴條件之限制，
    即須於初犯經觀察、勒戒或強制戒治釋放後，5 年內均無施
    用毒品之行為，始能認其前所實施之觀察、勒戒或強制戒治
    已足遮斷毒癮，而得於5 年後再犯時，再予適用初犯之規定
    ，重行觀察、勒戒等程序。倘5 年內已經再犯，被依法追訴
    處罰，縱其第三次（或第三次以上）施用毒品之時間在初犯
    釋放5 年以後，即與「5 年後再犯」之情形有別，且因已於
    「5 年內再犯」，顯見其再犯率甚高，原實施觀察、勒戒或
    強制戒治，已無法收其實效，而無5 年戒斷期之存在，自無
    再經觀察、勒戒或強制戒治之必要，應由檢察官逕行起訴，
    始符新法修正之本旨，最高法院95年度臺上字第1071號、95
    年度臺非字第59號判決意旨可資參照。經查：被告於89年間
    因施用毒品案件，經依本院89年度毒聲字第4890號刑事裁定
    送勒戒處所觀察、勒戒後，認無繼續施用毒品傾向而於89年
    10月24日執行完畢釋放出所，並由板橋地檢署檢察官以89年
    度毒偵字第5426號為不起訴處分確定；又於90年間因施用毒
    品案件，先經依本院裁定送勒戒處所觀察、勒戒後，認無繼
    續施用毒品傾向而於90年3 月27日執行完畢釋放出所，並由
    板橋地檢署檢察官以90年度毒偵字第1268號為不起訴處分確
    定，以及經板橋地檢署檢察官以90年度毒偵字第2703號聲請
    簡易判決處刑，由本院以92年度簡字第2699號刑事簡易判決
    處有期徒刑3 月，且得易科罰金確定，嗣於92年12月16日易
    科罰金執行完畢；另於96年間因施用毒品案件，經士林地院
    以96年度易字第1972號刑事判決處有期徒刑6 月，且得易科
    罰金確定，嗣於98年1 月31日因徒刑執行完畢出監在案，此
    有臺灣高等法院被告前案紀錄表乙份在卷可稽，是被告於前
    開觀察、勒戒執行完畢釋放後5 年以內已再犯被依法追訴處
    罰如上所述，則揆諸前揭判決意旨，本件檢察官起訴被告施
    用第二級毒品，符合上開規定，合先敘明。
(二)、又按甲基安非他命依毒品危害防制條例第2 條第2 項第2 款
    之規定係屬第二級毒品，故核被告所為，係犯毒品危害防制
    條例第10條第2 項之施用第二級毒品罪。又被告持有甲基安
    非他命分別係供己施用，則其持有之低度行為，為施用毒品
    之高度行為所吸收，不另論罪。再查，被告於93年間因轉讓
    毒品案件，經本院以93年度訴字第2339號刑事判決處有期徒
    刑6 月，且得易科罰金確定，嗣於94年3 月10日易科罰金執
    行完畢；復於96年間因詐欺案件，經本院以96年度簡字第27
    31號刑事簡易判決處有期徒刑3 月，且得易科罰金確定，並
    經本院以96年度聲減字第5595號刑事裁定減為有期徒刑1 月
    又15日，且得易科罰金確定，嗣於96年9 月6 日易科罰金執
    行完畢；另於96年間因施用毒品案件，經士林地院以96年度
    易字第1972號刑事判決處有期徒刑6 月，且得易科罰金確定
    ，嗣於98年1 月31日因徒刑執行完畢出監在案，此有前開紀
    錄表可證，是其於受徒刑執行完畢後，5 年以內故意再犯有
    期徒刑以上之本罪，為累犯，應依刑法第47條第1 項之規定
    ，加重其刑。第查，被告於98年9 月14日凌晨1 時20分許，
    員警至其前開住處交談時，但員警尚未知悉被告有施用甲基
    安非他命之犯行，被告係在有偵查犯罪職權之公務員或機關
    知悉其施用甲基安非他命犯行前，即主動將其藏置在前開住
    處房間內之吸食器1 組交予警方扣案並坦承上揭施用甲基安
    非他命1 次之犯行，此觀被告之警詢筆錄自明（詳見偵查卷
    第6 頁），並有被告於98年9 月14日凌晨1 時20分出具之自
    願受搜索同意書1 份在卷可憑（見偵查卷第11頁），職此可
    知，警員至被告前開住處時，並無確切之根據可佐證被告之
    犯嫌，而被告係於其施用甲基安非他命之犯行未經發覺前，
    主動向警員坦承施用甲基安非他命犯行並接受裁判，符合自
    首之要件，是以，就被告上開施用甲基安非他命犯行，爰依
    刑法第62條前段規定，減輕其刑，並依法先加後減。
(三)、爰審酌被告前有多次施用毒品之犯行，仍不知悔悟，故態復
    萌，再次施用毒品，無視於毒品對於自身健康之戕害及國家
    對於杜絕毒品犯罪之禁令，惟審酌被告犯後坦承犯行，態度
    尚佳，及施用毒品者均具有相當程度之生理成癮性及心理依
    賴性，戒除不易，且犯罪心態與一般刑事犯罪之本質不同，
    非難性較低等一切情狀，量處如主文所示之刑，併予諭知易
    科罰金之折算標準，以資懲儆。
(四)、至扣案之吸食器1 組，係被告所有並供其施用毒品之用乙節
    ，業據被告供述明確（詳見本院卷第25頁），爰依刑法第38
    條第1 項第2 款之規定，併予宣告沒收。
據上論斷，應依刑事訴訟法第273 條之1 第1 項、第299 條第1
項前段，毒品危害防制條例第10條第2 項，刑法第11條前段、第
47條第1 項、第62條前段、第41條第1 項前段、第38條第1 項第
2款 ，判決如主文。
本案經檢察官黃致中到庭執行職務。
中    華    民    國    98     年  12    月     8     日
                  刑事第十四庭法  官  饒金鳳
以上正本證明與原本無異。
如不服本判決，應於判決送達後10日內，向本院提出上訴書狀，
且上訴書狀應敘述具體理由，而上訴書狀未敘述上訴理由者，應
於上訴期間（即自收受判決書之翌日起算10日）屆滿後20日內補
提理由書。
                              書記官  王春森
中    華    民    國    98    年    12    月    8     日
附錄本案論罪科刑之法律條文：
毒品危害防制條例第10條第2 項：
施用第二級毒品者，處3 年以下有期徒刑。


司法院資訊處製作；財團法人民間司法改革基金會備份。
